最高法院刑事判決　　　　　　　　　　　　　　　九十三年度台上字第六０四四號
　　上　訴　人　甲○○原姓名.
右上訴人因偽造貨幣案件，不服台灣高等法院台中分院中華民國九十一年一月九日第
二審判決（九十年度上訴字第一九五五號，起訴案號：台灣彰化地方法院檢察署九十
年度偵字第三三三九號），提起上訴，本院判決如左：
    主  文
原判決撤銷，發回台灣高等法院台中分院。
    理  由
本件原判決認定上訴人甲○○（原姓名陳敬肪）意圖供行使之用，於民國九十年五月
四日，在書局購得仿新、舊版新台幣（下同）壹仟元紙鈔正面印刷製造之玩具鈔（印
有「玩具鈔」字樣，而無「中央印製廠」、「中央銀行」或「臺灣銀行」字樣及印文
）後，即於當日下午七時許，在彰化縣溪湖鎮○○街三號七之二樓租屋處，以將二張
玩具鈔之背面相互黏貼，再截取他張玩具鈔花色相同部分，將玩具鈔上印有「玩具鈔
」字樣處，予以黏貼遮蓋之方式，偽造完成雙面印刷相同之壹仟元紙鈔六紙，其中舊
版壹仟元紙鈔四紙，編號均為ＣＬ００八六三七ＦＹ，新版壹仟元紙鈔二紙，編號均
為ＦＮ三五五六七七ＸＥ。嗣於同年月七日下午三時五十分許，駕車行經彰化縣溪湖
鎮○○街果菜市場前時，遭警攔檢盤查，於其口袋內起出前揭壹仟元偽鈔二張，並於
同日下午四時二十分許，帶同員警至其前開租屋處再起獲其餘偽鈔四紙等情。因而維
持第一審論處上訴人意圖供行使之用，而偽造幣券罪刑之判決，駁回上訴人在第二審
之上訴，固非無見。
惟查：(一)、依法應於審判期日調查之證據雖已調查，而其內容未明瞭者，即與未經調
查無異，如遽行判決，仍屬應於審判期日調查之證據而未予調查，尚不得遽對被告為
有利或不利之認定。又妨害國幣懲治條例第三條第一項之偽造幣券罪，其偽造須係摹
仿通用幣券之真形、質地、顏色、文字、花紋、簽章等，始得成立。苟其形式不相似
，或質地不相同，一般人在正常使用之情形下即可輕易識別真偽者，則不得謂為偽造
。至是否持以行使用以詐欺取財，乃屬另一問題。原判決於事實欄記載：上訴人偽造
幣券之方式，係將購得之玩具鈔二張背面相互黏貼，再截取他張玩具鈔花色相同部分
，將玩具鈔上印有「玩具鈔」字樣處予以黏貼遮蓋；於理由欄說明：上訴人偽造之壹
仟元紙鈔六張，除雙面之印刷相同，紙張稍短於真鈔，且無「中央印製廠」、「中央
銀行」或「台灣銀行」字樣及印文，並有黏貼之痕跡等情。又原審勘驗筆錄記載：…
…舊版者於正中央「壹仟圓」之下有四點七乘一公分之長方形切割黏貼痕跡。其中一
張有倒立「中華民國」字樣，其餘三張則為圓形花紋（原審卷第二十四頁）等情，苟
屬無訛。則上訴人以上開方式偽造之幣券，其與真鈔相較能否謂無明顯之差異？一般
人在正常使用之情形下能否謂難予輕易識別其真偽？尚非全無疑義，仍待調查釐清。
原審對上情未詳予調查釐清，復未說明上情何以不能為有利上訴人認定之理由，逕以
如將上訴人偽造之幣券混於其他壹仟元紙鈔中，或予以折疊於交易中行使，客觀上自
足以使社會上一般人誤認為真鈔等情，即為不利上訴人之論斷，其查證未盡且理由欠
備，遽行判決，尚嫌速斷，其審理猶有未盡。(二)、勘驗之實施，在於蒐集證據。故法
院實施勘驗，就勘驗之日、時及處所，除有急迫情形外，應通知依法得在場之當事人
及審判中之辯護人，刑事訴訟法第二百十九條、第一百五十條第三項規定甚明。此為
事實審法院實施勘驗時所應踐行之方法及程序，俾當事人及辯護人能在場為必要之陳
述及主張，以期發現真實及維護被告應有之基本訴訟權。原審於九十年十一月二十二
日上午十時，勘驗扣案之偽造新台幣一千元鈔票六張，並未依法通知依法得在場之當
事人及審判中之辯護人，有該勘驗筆錄在卷可按（原審卷第二十三至二十四頁），即
逕以該勘驗筆錄作為判決之基礎，其所踐行之訴訟程序，於法尚有未合。上訴意旨指
摘原判決不當，尚非全無理由。按第三審法院應以第二審判決所確認之事實為判決基
礎，刑事訴訟法第三百九十四條第一項前段定有明文。原判決上述之違背法令，影響
於事實之確定，本院無可據以為裁判，應將原判決撤銷，發回原審法院更為審判。
據上論結，應依刑事訴訟法第三百九十七條、第四百零一條，判決如主文。
中　　　華　　　民　　　國　　九十三　　年　　 十一 　　月　　 十八 　　日
                              最高法院刑事第三庭
                                  審判長法官  董　明　霈
                                        法官  林　茂　雄
                                        法官  張　祺　祥
                                        法官  郭　毓　洲
                                        法官  吳　三　龍
      右正本證明與原本無異
                                              書  記  官
中　　　華　　　民　　　國　　九十三　　年　　 十一 　　月　　二十四　　日
                                                                        Ｅ
